【裁判字號】    98,交訴,40
【裁判日期】    980630
【裁判案由】    公共危險等
【裁判全文】
臺灣板橋地方法院刑事判決              98年度交訴字第40號
公  訴  人  臺灣板橋地方法院檢察署檢察官
被      告  甲○○
上列被告因公共危險等案件，經檢察官提起公訴（98年度偵字第
2640號），本院判決如下：
    主  文
甲○○因過失傷害人，處有期徒刑肆月；又駕駛動力交通工具肇
事，致人受傷而逃逸，累犯，處有期徒刑捌月；應執行有期徒刑
拾月。
    事  實
一、甲○○：(一)於民國95年間，因偽造文書案件，經臺灣臺北地
    方法院以95年度訴字第666 號判決判處有期徒刑5 月確定，
    於95年12月28日易科罰金執行完畢；(二)於96年間，因公共危
    險等案件，經本院以96年度交訴字第3 號判決分別判處有期
    徒刑1 年、8 月，依序減為有期徒刑6 月、4 月，復經臺灣
    高等法院以96年度交上訴字第181 號判決駁回上訴確定；(三)
    於同年間，又因竊盜案件，經臺灣桃園地方法院以96年度易
    字第361 號判決判處有期徒刑8 月確定，再經同法院以96年
    度聲減字第8356號裁定減為有期徒刑4 月確定；上開(二)、(三)
    所示之數罪刑，復經臺灣高等法院以97年度聲字第237 號裁
    定定應執行有期徒刑1 年確定，送監執行於97年8 月31日縮
    刑期滿執行完畢。詎其明知其無駕駛執照，不得駕駛動力交
    通工具，竟於97年12月16日23時45分許，駕駛其所有之車號
    CF-8618 號自用小客車，沿臺北縣板橋市○○路○ 段往館前
    西路方向行駛，行經該路段與館前西路之交岔路口時，本應
    注意兩車併行之間隔，隨時採取必要之安全措施，而依其駕
    駛當時天候晴，雖為夜間，然有充足之照明，路面乾燥、無
    缺陷，亦無任何障礙物，視距良好等情狀，並無不能注意之
    情事，竟疏未注意，率爾超車而追撞行駛於同向右側由乙○○所騎乘而搭載其女兒丙○○之車號CXB-199 號重型機車之
    左側車身，致乙○○及其女兒丙○○因而人車倒地，造成乙○○受有左膝及左踝擦傷等傷害、丙○○受有左臉擦傷、左
    手腕挫傷及下巴撕裂傷（2 公分）等傷害。甲○○於肇事後
    ，明知汽車駕駛人駕駛汽車肇事致人受傷，應即採取救護或
    其他必要措施，並向警察機關報告，不得駛離，且依當時情
    狀，亦已發現乙○○、丙○○二人均人車倒地而受有傷害，
    竟未停留於現場為必要之安全救助，旋即駕車逃離現場，幸
    經路人報警處理，並將乙○○、丙○○送醫救治，嗣為警調
    閱該路口之監視錄影畫面查悉肇事車輛之車號，再依車號循
    線通知甲○○至臺北縣政府警察局板橋分局說明，始悉上情
    。
二、案經乙○○、丙○○訴由臺北縣政府警察局板橋分局報請臺
    灣板橋地方法院檢察署檢察官偵查起訴。
    理  由
甲、證據能力方面：
    本案公訴人所引用之卷證資料（包含人證與文書證據），並
    無證據證明係公務員違背法定程序所取得，又被告以外之人
    於審判外之陳述，經核並無非出於自由意願而為陳述或遭違
    法取證及顯有不可信之情況，再卷內之文書證據，亦無刑事
    訴訟法第159 條之4 之顯有不可信之情況與不得作為證據之
    情形，且被告甲○○迄本院言詞辯論終結前並未聲明異議，
    依刑事訴訟法第159 條至159 條之5 之規定，均有證據能力
    ，合先敘明。
乙、實體方面：
一、過失傷害部分：
    上揭過失傷害之犯罪事實，業據被告於警詢、偵查及本院審
    理時坦承不諱（見偵查卷第6 、44頁，本院卷第47頁），並
    經證人即告訴人乙○○於警詢、偵查中及丙○○於偵查中指
    訴綦詳（見偵查卷第9 至11、45頁），復有告訴人乙○○、
    丙○○受有前開傷害之診斷證明書2 紙（見偵查卷第29、30
    頁），且有道路交通事故現場圖各2 紙、道路交通事故調查
    報告表(一)、(二)各1 紙、現場照片10幀及監視器拍攝畫面翻拍
    照片2 幀附卷可參（見偵查卷第13至16、31至37頁），足認
    被告此部分自白與事實相符。是本案就過失傷害部分事證明
    確，被告此部分犯行洵堪認定，應依法論科。
二、肇事逃逸部分：
    訊據被告矢口否認有何肇事逃逸之犯行，辯稱：當時撞擊的
    力道很小，車輛的凹痕也很小，伊當時根本不知道有撞到機
    車云云。惟查：被告如何於上開所示之時、地，駕車與告訴
    人乙○○搭載丙○○所騎之機車發生擦撞，造成乙○○、丙○○受有前揭所示之傷害後，隨即駕車駛離現場等犯罪事實
    ，已如前述，而依證人即告訴人乙○○於警詢時證稱：甲○○所駕駛之自小客車CF-8618 號從我車左側超越我車後右轉
    館前西路錢櫃KTV ，與我車發生碰撞，我車的左側與自小客
    車CF-8618 號的右側車身發生碰撞因而肇事。肇事後自小客
    車CF-8618 號沒有停下車處理，該車往館前西路錢櫃KTV 方
    向逃逸等語觀之（見偵查卷第9 頁），可知被告駕車擦撞告
    訴人所騎之機車後，並未停車而係加速逃離現場甚明；再者
    ，觀諸現場照片所示，顯見告訴人乙○○所騎乘之機車，遭
    被告所駕車輛撞擊後，隨即往前滑行大力摔倒於地上，且被
    告所駕車輛之右側車身，亦因此撞擊而產生1 條新刮痕及1
    處凹痕，足徵被告所駕車輛撞擊告訴人機車之力道甚大，否
    則何以造成告訴人機車向前滑行而摔倒，及被告車輛亦因此
    造成刮痕及凹痕？是被告辯稱：當時撞擊力道甚小，因此並
    未發現云云，要係事後圖卸之詞，顯無足採。是本案就肇事
    逃逸部分事證明確，被告此部分犯行亦堪認定，應依法論科
    。
三、核被告所為，係犯刑法第284 條第1 項前段之過失傷害罪、
    同法第185 條之4 之肇事致人受傷而逃逸罪。查被告無駕駛
    執照之情，業經被告於警詢及本院審理時自承在卷（見偵查
    卷第6 頁，本院卷第47頁），是被告無駕駛執照駕車，因而
    致人受傷，依法應負刑事過失傷害罪之責任，就所犯之過失
    傷害罪部分，應依道路交通管理處罰條例第86條第1 項之規
    定，加重其刑。被告有如事實一前段所示之犯罪科刑及執行
    情形，有臺灣高等法院被告前案紀錄表在卷可稽，其於上開
    有期徒刑執行完畢後5 年內，故意再犯本案之肇事致人受傷
    而逃逸之有期徒刑以上之罪，為累犯，就所犯之肇事致人受
    傷而逃逸罪部分，應依刑法第47條第1 項之規定，加重其刑
    。被告所犯上開二罪間，犯意各別，罪名互異，應分論併罰
    。爰審酌被告明知己身無駕駛執照，猶駕車上路，既漠視自
    己安危，復枉顧公眾安全，嚴重危害行車安全，又未注意保
    持安全間隔，率爾超車追撞行駛於右側之機車，因而肇事致
    告訴人受有如事實欄所載之傷害，於肇事後，復為逃避刑責
    ，棄車逃離現場，應予非難，又尚未與告訴人達成和解，再
    兼衡其犯罪後僅坦承過失傷害犯行等一切情狀，分別量處如
    主文所示之刑，並合併定其應執行刑，以示懲儆。
四、又中華民國96年罪犯減刑條例雖於96年7 月4 日制定公布，
    並自96年7 月16日施行，然本案被告之犯罪日期為97年12月
    19日，係在該條例第2 條所規定之96年4 月24日以後，是本
    案核與減刑之要件不符，自不得減刑，併此指明。
據上論斷，應依刑事訴訟法第299 條第1 項前段，刑法第284 條
第1 項前段、第185 條之4 、第47條第1 項、第51條第5 款，道
路交通管理處罰條例第86條第1 項，刑法施行法第1 條之1 第1
項、第2 項前段，判決如主文。
本案經檢察官郭季青到庭執行職務。
中    華    民    國    98    年    6     月    30    日
                  交通法庭    審判長法  官  許必奇
                                    法  官  陳明偉
                                    法  官  鄧雅心
以上正本證明與原本無異。
如不服本判決應於收受判決後10日內向本院提出上訴書狀，並應
敘述具體理由。其未敘述上訴理由者，應於上訴期間屆滿後20日
內向本院補提理由書（均須按他造當事人之人數附繕本）「切勿
逕送上級法院」。
                              書記官  王小芬
中    華    民    國    98    年    6     月    30    日
附錄本案論罪科刑法條
中華民國刑法第二百八十四條
因過失傷害人者，處六月以下有期徒刑、拘役或五百元以下罰金
，致重傷者，處一年以下有期徒刑、拘役或五百元以下罰金。
從事業務之人，因業務上之過失傷害人者，處一年以下有期徒刑
、拘役或一千元以下罰金，致重傷者，處三年以下有期徒刑、拘
役或二千元以下罰金。
中華民國刑法第一百八十五條之四
駕駛動力交通工具肇事，致人死傷而逃逸者，處六月以上五年以
下有期徒刑。


司法院資訊處製作；財團法人民間司法改革基金會備份。
